【裁判字號】    94,簡上,354
【裁判日期】    950904
【裁判案由】    傷害
【裁判全文】
臺灣桃園地方法院刑事判決             94年度簡上字第354號
上  訴  人  丙○○
即  被  告
上列上訴人即被告因傷害案件，不服本院刑事庭94年度桃簡字第
1418號，中華民國94年7 月29日第一審刑事簡易判決（聲請簡易
判決處刑案號：94年度偵字第9238號），提起上訴，本院合議庭
為第二審判決如下：
    主  文
上訴駁回。
丙○○緩刑貳年。
    事  實
一、丙○○於民國94年3 月9 日晚間10時許，在桃園縣大園鄉○○村○○鄰○○路741 巷3 號前，因見甲○○、張道東夫妻二
    人為停車問題與其友人乙○○發生口角爭執，而張道東與乙○○雙方即出手相互拉扯扭打（乙○○所涉傷害部分未據告
    訴、起訴），進而倒地，甲○○見狀乃以手將乙○○之頭部
    壓制在地，並拉扯乙○○之頭部（甲○○、張道東所涉傷害
    犯行，業據告訴人乙○○撤回告訴，經本院另案諭知公訴不
    受理，下稱相關案件），竟生傷害人身體之犯意，隨手持用
    自路旁取得之木板，毆打甲○○之背部，致甲○○受有背挫
    傷五公分、血尿、軀幹多處挫傷之傷害。
二、案經甲○○訴由桃園縣政府警察局大園分局報告臺灣桃園地
    方法院檢察署檢察官偵查後聲請以簡易判決處刑。
    理  由
一、訊據被告丙○○固坦認於上揭時、地，其持用木板毆打告訴
    人甲○○背部之事實，惟矢口否認有何傷害犯行，辯稱：案
    發當時伊因見到伊友人乙○○遭告訴人夫妻壓制在地，故出
    於防衛乙○○身體安全之意思，持木板毆打告訴人背部，應
    不成立犯罪云云。惟查：
（一）上揭事實業據證人即告訴人甲○○於本院審理中結證歷歷
      在卷（見本院94年11月16日審判筆錄），並經證人張道東
      於本院審理中結證甚詳（見95年1 月2 日審判筆錄），且
      由證人即案發地點旁邊之住戶顏素真、許孫  於相關案件
      偵查中就其等分別所目擊之案發過程證述明確，復有告訴
      人之診斷證明書1 紙、受傷照片2 幀在卷可稽。
（二）至被告雖以前揭情詞置辯，而證人乙○○亦於本院審理中
      結證稱：伊從二樓下來，並且對甲○○說，請你們不要那
      麼大聲，張道東就推倒伊，後來伊就被甲○○、張道東夫
      妻壓在身上等語（見本院94年11月16日審判筆錄），然佐
      以證人乙○○與被告間既存有朋友情誼，則證人乙○○為
      迴護被告而為避重就輕之陳述，實難謂與常情有違，及證
      人乙○○所為關於本案案發過程之陳述，亦事涉其是否涉
      有傷害犯行等情，則證人乙○○上開於本院審理中所為之
      證詞是否具有客觀真實性，實非無疑，且證人顏素真亦於
      檢察官訊問時結證稱：乙○○住在7 號，當時許孫  與甲○○為停車問題吵起來，乙○○就突然從他家跑出來，問
      甲○○你在說什麼，當時乙○○很兇，後來就變成乙○○
      與甲○○在吵，張道東就出來勸架，三個人就拉來拉去，
      伊有看到乙○○有出手打張道東等語屬實在卷，足見案發
      當時係先發生證人乙○○與告訴人甲○○之夫張道東二人
      互毆之情，從而，就證人乙○○而言，案發當時並無所謂
      現在不法之侵害，則被告自無從以其所為係防衛乙○○身
      體安全行為為由，主張本件應適用刑法第23條規定，而其
      行為不罰，況據前述案發過程，堪認縱被告本件所為屬出
      於防衛他人權利之行為，亦有防衛行為過當之情，職是，
      被告上開所辯顯係事後卸責之詞，委無足取。
（三）末查，被告固於本院審理中聲請傳訊證人即案發地點旁邊
      之住戶丁○○，以證明案發當時伊所為係為防衛乙○○身
      體安全之行為一情，然本件事證已經明確，詳如前述，且
      被告對證人顏素真、許孫  於相關案件偵查中所為之證詞
      ，亦表示無意見，從而，本院認被告此部分聲請已無再予
      調查之必要，併此敘明。
（四）本件事證明確，被告上揭犯行足可認定，應依法論科。
二、刑法及刑法施行法部分條文業經修正公布，並均於95年7 月
    1 日施行。修正後刑法第二條第一項之規定，係規範行為後
    法律變更所生新舊法律比較適用之準據法，於修正後刑法施
    行後，應適用修正後刑法第二條第一項規定之從舊從輕之原
    則為比較；修正後刑法第二條第二項，則為同條第一項之特
    別規定，於修正後刑法施行後，關於非拘束人身自由之保安
    處分，應依修正後刑法第二條第二項之規定，適用裁判時之
    法律。又修正後刑法第三十五條，乃刑之重輕之法定次序與
    標準，應適用裁判時之修正後刑法第三十五條之規定。修正
    後刑法第二條第一項係採從舊從輕原則，適用最有利於行為
    人之法律。既曰法律，自較刑之範圍為廣；除法律有特別規
    定者（如修正後刑法第二條第二項非拘束人身自由之保安處
    分適用裁判時法，又如修正後刑法施行法第三條之一第三項
    、第六條之一、第九條之三規定之情形），應依其規定；或
    事關執行之緩刑之宣告，或犯罪在刑法修正施行前，自首在
    刑法施行後之自首部分，或程序之規定（程序從新，如刑法
    第四十條沒收宣告之程序規定），應適用裁判時之修正後刑
    法之規定外；依修正後刑法第二條第一項比較時，應就罪刑
    有關之共犯、未遂犯、連續犯、牽連犯、結合犯，以及累犯
    加重，自首減輕暨其他法定加減原因（如身分加減）與加減
    例等一切情形，綜其全部之結果而為比較後，整個之適用，
    不能割裂而分別適用有利益之條文。關於易科罰金之折算標
    準、易服勞役之折算標準及期限、罰金與死刑是否併予執行
    、多數有期徒刑定應執行之刑時之最高刑期之限制等之修正
    ，事涉行為人易刑折算標準金額之多寡與期限之長短及定執
    行刑時能否就罰金刑併予執行或有期徒刑定應執行之刑時最
    高度之限制，亦均屬應依修正後刑法第二條第一項比較適用
    法律之範圍。拘束人身自由之保安處分，並非屬修正後刑法
    第二條第二項規定應適用裁判時法之範圍，除有特別規定者
    外，亦屬應依修正後刑法第二條第一項比較適用法律之範圍
    ；從刑附屬於主刑，除法律有特別規定者外，依主刑所適用
    之法律（以上參考最高法院95年5 月23日刑事庭第8 次會議
    決議及最高法院24年上字第4634號、24年上字第5292號、27
    年上字第2615號判例）。經查：
（一）本件被告行為後法律有變更，關於刑法第二百七十七條第
      一項之傷害罪之法定罰金刑部分，由原定貨幣單位銀元10
      00元以下罰金，並依罰金罰鍰提高標準條例第1 條前段規
      定提高為10倍（提高後折算為新台幣30000 元以下罰金）
      ，經依修正後刑法施行法第一條之一第一項、第二項前段
      規定，修正為貨幣單位為新台幣，並就所定數額提高為30
      倍，亦即修正為新台幣30000 元以下罰金；而法定罰金刑
      最低度部分，均由修正前刑法第三十三條第五款規定為銀
      元1 元以上，依罰金罰鍰提高標準條例第一條前段提高為
      10倍（提高後折算為新台幣30元），修正後刑法第33條第
      5 款則修正為新台幣1000元以上，以百元計算。
（二）就易科罰金之折算標準部分，由修正前刑法第四十一條第
      一項前段規定（得以銀元1 元以上3 元以下折算1 日），
      並依修正前罰金罰鍰提高標準條例第二條規定提高100 倍
      為銀元100 元以上300 元以下（即新台幣300 元以上900
      元以下）折算1 日，修正後刑法第四十一條第一項前段則
      修正為得以新台幣1000元、2000元或3000元折算1 日（裁
      判時罰金罰鍰提高標準條例第二條並已刪除）。
（三）綜合上述各條文修正前、後之比較，揆諸前揭最高法院決
      議及修正後刑法第二條第一項前段、但書規定之「從舊、
      從輕」原則，修正後規定並未較有利於行為人，本件應依
      修正後刑法第二條第一項前段規定，適用行為時（即修正
      前）之法律。
三、核被告丙○○所為係犯行為時刑法第二百七十七條第一項之
    傷害罪。原審基於上開事證，以被告事證明確，援引行為時
    刑法第二百七十七條第一項、修正前第四十一條第一項前段
    ，罰金罰鍰提高標準條例第一條前段、修正前罰金罰鍰提高
    標準條例第二條，判處被告拘役五十日，如易科罰金，以三
    百元折算一日，經核認事用法均無違誤，量刑亦屬妥適，應
    予維持。被告上訴意旨以案發當時伊係出於正當防衛之意，
    並不成立犯罪為由，指摘原判決不當，為無理由，應予駁回
    。末查，被告未曾因故意犯罪受有期徒刑以上刑之宣告，有
    刑案資料查註紀錄表及臺灣高等法院被告前科紀錄表各1 紙
    在卷可按，其因一時失慮，偶罹刑典，經此偵查及審判程序
    後，當知所警惕，而信無再犯之虞，且業與告訴人達成和解
    ，並據告訴人具狀撤回本件告訴，有撤回告訴狀1 份在卷足
    參，本院認前所宣告之刑，以暫不執行為適當，爰依修正後
    刑法第74條第1 項第1 款規定，併予宣告緩刑2 年，以啟自
    新。
據上論斷，應依刑事訴訟法第四百五十五條之一第三項、第三百
六十八條，修正後刑法第七十四條第一項第一款，判決如主文。
本案經檢察官張啟聰到庭執行職務。
中    華    民    國    95    年    9     月    4     日
                        刑事第十二庭審判長法  官  游紅桃
                                          法  官  陳雪玉
                                          法  官  王美玲
以上正本證明與原本無異。
不得上訴。
                                          書記官  梁麗雲
中    華    民    國    95    年    9     月    4     日
附錄論罪科刑條文：
（行為時）刑法第277條第1項
傷害人之身體或健康者，處三年以下有期徒刑、拘役或一千元以
下罰金。


司法院資訊處製作；財團法人民間司法改革基金會備份。
